臺灣屏東地方法院刑事判決　　　　　　　99年度訴字第1055號
公　訴　人　臺灣屏東地方法院檢察署檢察官
被　　　告　洪樵昇
指定辯護人　本院公設辯護人　謝弘章
被　　　告　車翊楷
上列被告因違反毒品危害防制條例案件，經檢察官提起公訴（99
年度偵字第1355、5463號）本院判決如下：
    主  文
洪樵昇明知為禁藥而轉讓，處有期徒刑壹年貳月。扣案第二級毒
品甲基安非他命壹包（含包裝袋壹只，驗前淨重壹點伍壹柒公克
，驗餘淨重壹點伍零陸公克）、MDMA貳顆（驗前淨重合計零點伍
捌玖公克，驗餘淨重零點伍壹零公克）及第三級毒品愷他命貳包
（含包裝袋貳只，驗前淨重合計零點玖捌肆公克，驗餘淨重合計
零點玖陸伍公克）均沒收之。
洪樵昇其餘被訴部分無罪。
車翊楷無罪。
    事  實
一、洪樵昇明知甲基安非他命、MDMA（俗稱搖頭丸）、愷他命（
    又稱K 他命）分別係毒品危害防制條例所明定之第二、三級
    毒品，不得轉讓，竟基於轉讓第二級及第三級毒品之犯意，
    於民國99年1 月27日凌晨1 、2 時許前某時，由洪樵昇駕駛
    車號ZD -2022號自小客車搭載車翊楷、沈菊珍，在屏東縣屏
    東市大都會網咖前，由其單獨向真實姓名年籍不詳之成年男
    子販入甲基安非他命、MDMA、愷他命（詳細重量均不明）後
    ，3 人旋即前往位於屏東縣屏東市高屏大橋附近之歐悅汽車
    旅館，並在該汽車旅館內，同時(一)無償轉讓均未逾量之甲基
    安非他命、MDMA、愷他命予車翊楷施用，及(二)無償轉讓均未
    逾量之MDMA、愷他命予沈菊珍施用（洪樵昇、車翊楷及沈菊
    珍所涉施用毒品部分，經本院裁定送觀察、勒戒後，認無繼
    續施用毒品之傾向，並經臺灣屏東地方法院檢察署檢察官分
    別以99年度毒偵字第235 、234 及1326號為不起訴處分確定
    ）。嗣於同日晚間10時40分許，在屏東縣屏東市○○○路「
    東山河」大樓前，因行跡可疑為警盤查，在洪樵昇上開自小
    客車內扣得洪樵昇所有甲基安非他命1 包（驗前淨重1.517
    公克，驗餘淨重1. 506公克）、MDMA2 顆（驗前淨重合計0.
    589 公克，驗餘淨重0.510 公克）、愷他命2 包（驗前淨重
    合計0.984 公克，驗餘淨重合計0.965 公克），及與洪樵昇
    上開犯行無關之玻璃球管4 支、酒精燈1 瓶、空夾鏈袋85只
    、電子磅秤1 台，及車翊楷所有與洪樵昇上開犯行無關之甲
    基安非他命1 小包（驗前淨重0.107 公克，驗餘淨重0.096
    公克）等物，而查悉上情。
二、案經屏東縣政府警察局屏東分局報告臺灣屏東地方法院檢察
    署檢察官偵查起訴。
    理  由
壹、關於證據能力之認定：
    按被告以外之人於審判外之陳述，經當事人於審判程序同意
    作為證據，法院審酌該言詞陳述或書面陳述作成時之情況，
    認為適當者，亦得為證據，刑事訴訟法第159 條之5 第1 項
    定有明文。又傳聞法則之重要理論依據，在於傳聞證據未經
    當事人之反對詰問予以核實，乃予排斥，惟若當事人已放棄
    對原供述人之反對詰問權，於法院審判時表明同意該等傳聞
    證據可作為證據，基於證據資料愈豐富，愈有助於真實發現
    之理念，並貫徹刑事訴訟法修法加重當事人進行主義之精神
    ，確認當事人對於證據能力有處分權之制度，傳聞證據經當
    事人同意作為證據，法院認為適當者，亦得為證據，經查：
一、被告洪樵昇部分：
    以下所引用具傳聞證據性質之證據，除證人車翊楷、沈菊珍
    於警詢中所為陳述，經被告洪樵昇及其辯護人，表示為審判
    外之陳述應無證據能力，而不得採為證據外，其餘卷附具傳
    聞證據性質之證據，因被告洪樵昇及其辯護人均迄未於本院
    言詞辯論終結前就證據能力聲明異議，依刑事訴訟法第159
    條之5 第2 項之規定，視為已同意援引作為證據，本院復審
    酌該等證據作成時之情況及取得過程等節，並無非法或不當
    取證之情事，且亦無顯不可信之情況，復經本院於審判期日
    就上開證據依法進行調查、辯論，是依刑事訴訟法第159 條
    之5 規定，均具有證據能力。又所謂證據能力，係指證據得
    提出於法庭調查，以供作認定「犯罪事實」之用，所應具備
    之格式，此乃因在正當法律程序之刑事審判下，刑事訴訟法
    第154 條第2 項規定：「犯罪事實應依證據認定之，無證據
    不得認定其犯罪事實」，明白揭示證據裁判原則，而證據裁
    判原則又以嚴格證明為核心，亦即認定「犯罪事實」所憑之
    證據，須具證據能力，且經合法調查，否則不得作為判斷之
    依據，此經大法官會議釋字第582 號解釋理由書闡釋甚詳，
    則無罪判決因未認定「犯罪事實」，當然亦無所謂證據因不
    符嚴格證明法則，而無證據能力之問題，換言之，證據因無
    證據能力，而不得作為認定被告犯罪事實之證據，但仍無妨
    作為認定被告無罪之佐證，以及彈劾其他證據之用。是上開
    證人車翊楷與沈菊珍於警詢中之證言，雖不具證據能力，而
    不得作為證據使用，有如上述，惟仍非不得作為認定被告洪
    樵昇無罪之佐證或執之彈劾證人車翊楷、沈菊珍、被告洪樵
    昇陳述之憑信度，附此敘明。
二、被告車翊楷部分：
    被告車翊楷對證人洪樵昇、沈菊珍於警詢中所為陳述，暨卷
    附其他具傳聞證據性質之證據，表示不爭執（見本院卷第92
    頁反面），本院復審酌該等證據作成時之情況及取得過程等
    節，認為以之為證據使用，應屬適當，是依刑事訴訟法第15
    9 條之5 之規定，均有證據能力。
貳、有罪部分：
一、訊據被告洪樵昇矢口否認有何轉讓毒品犯行，辯稱：車翊楷
    所施用之甲基安非他命、MDMA、愷他命均是與伊合資購買的
    ，且伊未主動無償轉讓MDMA、愷他命予沈菊珍施用，而是沈
    菊珍自己拿去施用云云，經查：
  (一)被告洪樵昇上開犯罪事實，業據證人沈菊珍於本院審理中證
    稱：伊有施用MDMA與愷他命等語（見本院卷第99頁）證述詳
    實，並與證人車翊楷於偵查中證稱：毒品是被告洪樵昇放在
    桌上請伊與證人沈菊珍的，伊有看到證人沈菊珍施用MDMA和
    愷他命等語（見偵字第1355號卷第5 頁及第27頁）情節相符
    。且被告洪樵昇於警詢時稱：伊開車載著證人車翊愷與沈菊
    珍在於99年1 月27日晚上1 時許，先前往屏東市○○路與自
    由路的麥當勞跟真實姓名年籍不詳之成年男子拿4 顆MDMA、
    毛重約6 公克重的愷他命及毛重約2. 3公克重的甲基安非他
    命，總共花了新臺幣（下同）5, 500元後，於同日凌晨2 時
    許，載著他們2 人前往歐悅汽車旅館住宿，伊當場拿MDMA出
    來給他們2 人施用。後來他們2 人就猜拳凸K ，證人車翊楷
    沒多久藥效發作就昏睡了，而證人沈菊珍當時藥效發作不斷
    邀伊跳舞，於是伊就拿出甲基安非他命吸食，並將剩下的1
    包及半包甲基安非他命擺在桌上，沒多久證人車翊楷也爬起
    來說要吸看看可不可以退藥效。因為大家約好要出來玩的，
    所以伊買毒品招待他們2 人等語（見警卷第12頁及第17頁）
    ，本院審酌被告洪樵昇於偵訊、審理時均未提及警詢所為之
    陳述受不當外力干擾，且初到案時，對於犯罪過程記憶較為
    清晰，且被告洪樵昇於第1 次偵查中亦稱：伊有請車翊楷吃
    安非他命、愷他命、MDMA，同時伊有請沈菊珍吃愷他命和MD
    MA等語（見偵字第1355號卷第5 頁），是被告洪樵昇於警詢
    之陳述及第1 次偵查中坦承無償轉讓甲基安非他命、MDMA、
    愷他命予證人車翊楷，及伊無償轉讓MDMA、愷他命予證人沈
    菊珍之陳述較為可採，此部分之事實堪以認定。
  (二)被告洪樵昇雖辯稱：證人車翊楷與沈菊珍所施用之毒品，均
    是伊與車翊愷合資購買，並非伊請證人車翊楷的云云，惟業
    經證人車翊楷於第1 次偵查及本院準備與審理程序中所否認
    ，並於本院準備程序中稱：伊因執行觀察、勒戒與被告洪樵
    昇同房時，被告洪樵昇教伊說伊曾與被告洪樵昇共同購買毒
    品等語（見本院卷第18頁反面），經查：
    1.證人車翊楷於99年1 月28日第1 次警詢中雖承認扣案之毒
      品均為其所有，嗣於同日第2 次警詢及第1 次偵查中又改
      稱全部毒品均為被告洪樵昇所有，復於第2 次偵查中再翻
      供改稱係伊與被告洪樵昇一起買的，末於本院審理時稱所
      有毒品均為被告洪樵昇所有，前後所述不一。惟查，證人
      車翊楷於警詢中之陳述，業經被告洪樵昇及其辯護人，表
      示為審判外之陳述應無證據能力而不得採為證據已如前述
      ，故不論證人車翊楷於警詢中就毒品之所有權為如何之證
      言，本院均依法不得審酌，本院亦未以之作為認定被告洪
      樵昇犯罪之依據，是被告洪樵昇是否於警詢時要求證人車
      翊楷頂罪，亦與認定本件被告洪樵昇之犯罪事實無涉；再
      衡以證人車翊楷除於第2 次偵查中證稱：扣案毒品係與被
      告洪樵昇共同購買等語（見偵卷第27頁）外，其於第1 次
      偵查及本院準備與審理程序中則均為毒品係被告洪樵昇所
      有之相同證言，且被告洪樵昇執行觀察、勒戒之期間為99
      年1 月29日至同年3 月26日、證人車翊楷執行觀察勒戒之
      期間為99年1 月29日至同年3 月15日，分別有被告洪樵昇
      與證人車翊楷之台灣高等法院在監在押全國紀錄表在卷可
      憑（見本院卷第5 至6 頁），且被告洪樵昇與證人車翊愷
      於執行觀察、勒戒時係配於同一舍房，亦有法務部矯正署
      屏東看守所100 年3 月9 日屏所戒字第1000001289號函暨
      台灣屏東看守所收容人配房簿影本1 份（見本院卷第85頁
      ）在卷可稽，是彼等2 人自99年1 月29日至同年3 月15日
      止係居於同一舍房，故證人車翊楷於此期間內之99年3 月
      4 日受第2 次偵查前與被告洪樵昇乃係朝夕相處，被告洪
      樵昇確有機會為脫免罪責而教導證人車翊楷證言，又證人
      車翊楷於本院審理中證稱：在勒戒所時被告洪樵昇一直責
      怪伊，並叫伊說毒品是一起買的等語（見本院卷第105 頁
      反面），再審酌證人車翊楷於受偵查結束後回房尚須繼續
      面對被告洪樵昇，是堪認證人車翊楷於第2 次偵查中，確
      係因受被告洪樵昇之壓力而改稱有利於被告洪樵昇之證言
      。而證人車翊楷既已於審理中否認其於第2 次偵查中之證
      言，且經本院審酌其歷次證言作成之情況與內容，因認證
      人車翊楷未與被告洪樵昇合資購買毒品之事實為真。
    2.被告洪樵昇復爭執：證人車翊楷於本院審理中證稱不知轉
      讓毒品係重罪，既不知為重罪又何須頂罪，其說法前後矛
      盾云云。惟查，證人車翊楷乃係因受被告洪樵昇之壓力而
      於第2 次偵查中改證稱毒品係合資購買之事實已如前述，
      且若明知為重罪，反倒可能因擔心後果過大而不甘冒險，
      證人車翊楷因不知轉讓毒品係重罪而在受壓力下為毒品係
      與被告洪樵昇合資購買之證言，尚非脫逸常理，尚難因之
      而認證人車翊楷於第2 次偵查中之證言可信度高於第1 次
      偵查及本院審理中之證言。
    3.被告洪樵昇末爭執：伊與證人車翊楷、沈菊珍3 人一同狂
      歡，成本應一同分擔，並無讓伊1 人購買毒品供大家施用
      之理云云。惟查：被告洪樵昇與證人車翊楷、沈菊珍3 人
      住宿汽車旅館之費用乃係由被告洪樵昇1 人獨自付清之事
      實，業據被告洪樵昇於警詢中自承甚明（見警卷第14頁）
      ，並無前所稱成本一同分擔之情，再者朋友間一同出遊，
      究應由何人作東請客亦或平均分擔當視具體情況而定，並
      無任何經大眾認同且反覆實施之社會習慣或常理規範可循
      ，被告上開抗辯論述實屬無據，尚難據此為有利被告洪樵
      昇之認定。
    4.綜上，被告洪樵昇所為伊非無償轉讓毒品予證人車翊楷施
      用，系爭毒品乃是伊與車翊楷合資購買之辯解，無足可採
      。
  (三)被告洪樵昇復辯稱：伊未主動無償轉讓MDMA、愷他命予證人
    沈菊珍施用，是證人沈菊珍自己拿去施用云云，惟證人沈菊
    珍於偵查中證稱：伊在施用MDMA前，有先跟被告洪樵昇與車
    翊楷說「除非你們先吞我才要吞」，伊亦有跟他們2 人玩猜
    拳，輸的人要拉K ，且伊沒有付毒品的錢等語（見偵卷第45
    頁）；核與被告洪樵昇於警詢中稱：證人沈菊珍說MDMA除非
    我們先吞她才要吞，且後來有玩猜拳輸的要凸K 等語（見警
    卷第13頁）之情節相符，應可認為真實。被告洪樵昇雖嗣後
    改稱是證人沈菊珍未經伊同意就自己拿去施用云云，且證人
    沈菊珍亦於審理中證稱：伊施用毒品前並未開口問過被告洪
    樵昇等語（見本院卷第97頁反面），然轉讓毒品並非以言語
    明示、主動邀約之方式為限，以行動表示或對於受轉讓者之
    施用行為不為阻止亦非不可，而被告洪樵昇於看見證人沈菊
    珍施用其所有之MDMA及愷他命後，並未加以阻止或於事後向
    證人沈菊珍收取費用，當可認被告洪樵昇已同意證人沈菊珍
    就其所有之毒品可無償施用，故被告洪樵昇確有無償轉讓第
    二級與第三級毒品予證人沈菊珍之事實堪以認定。
  (四)綜上所述，本件事證明確，被告犯行堪以認定，應予依法論
    科。
二、按甲基安非他命、MDMA均係毒品危害防制條例第2 條第2 項
    第2 款所明定之第二級毒品；愷他命則係毒品危害防制條例
    第2 條第2 項第3 款所明定之第三級毒品，均不得非法持有
    、轉讓。且因甲基安非他命及MDMA均係安非他命類藥品，並
    經行政院衛生署先後於69年12月8 日、75年7 月11日公告列
    入藥物藥商管理法第16條第1 款（即現行藥事法第22條第1
    項第1 款）之禁藥管理，嗣於79年10月9 日雖再經公告列入
    麻醉藥品管理條例（現行管制藥品管理條例）第2 條第4 款
    所定之「化學合成類麻醉藥品」管理，並明定於管制藥品管
    理條例第3 條所指「管制藥品」（即藥事法第11條之管制藥
    品），但上開列入藥事法禁藥之管理迄今猶未解除，是甲基
    安非他命及MDMA仍不失其為禁藥之性質，則行為人明知為禁
    藥即甲基安非他命及MDMA而轉讓予他人者，除成立毒品危害
    防制條例第8 條第2 項之轉讓第二級毒品罪外，亦構成藥事
    法第83條第1 項之轉讓禁藥罪，此係屬同一犯罪行為而同時
    有2 種法律可資處罰之法條競合情形，應依重法優於輕法、
    後法優於前法等法理，擇一處斷。然毒品之範圍尚包括影響
    精神物質與其製品，而藥事之管理，亦非僅止於藥品之管理
    ，毒品未必即係經公告之禁藥，禁藥亦未必為毒品；再參以
    藥事法之立法目的在於確保行政主管機關對於藥事之管理，
    與毒品危害防制條例係保障國民健康之目的未盡相同，是毒
    品危害防制條例與藥事法二者間，並無必然之特別法與普通
    法關係。而藥事法第83條第1 項係於93年4 月21日修正公布
    ，同年4 月23日施行（藥事法另於95年5 月30日修正公布，
    惟該法第83條第1 項規定並未修正），毒品危害防制條例第
    8 條第2 項則於92年7 月9 日修正公布，93年1 月9 日施行
    （毒品危害防制條例另如前述於98年5 月20日修正公布，惟
    該條例第8 條第2 項亦未修正），是相較於毒品危害防制條
    例第8 條第2 項言，藥事法第83條第1 項為後法；又藥事法
    第83條第1 項規定轉讓禁藥之法定刑係「7 年以下有期徒刑
    ，得併科新臺幣500 萬元以下罰金」，較諸毒品危害防制條
    例第8 條第2 項轉讓第二級毒品之法定刑為「6 月以上5 年
    以下有期徒刑，得併科新臺幣70萬元以下罰金」為重，故除
    轉讓之甲基安非他命、MDMA數量達轉讓持有毒品加重其刑之
    數量標準第2 條所定之淨重10公克以上，應依毒品危害防制
    條例第8 條第6 項規定加重其刑，其加重後之法定刑較藥事
    法第83條第1 項之法定刑為重者外，因藥事法第83條第1 項
    為後法，且為重法，自仍應優先適用藥事法之規定處斷（最
    高法院97年度臺非字第397 號及第461 號判決意旨參照）。
    本件被告洪樵昇如事實欄所述無償提供甲基安非他命、MDMA
    予證人車翊楷及無償提供MDMA予證人沈菊珍之行為，因被告
    洪樵昇該次提供予證人車翊楷之甲基安非他命係被告洪樵昇
    施用後所剩餘者，而被告洪樵昇當天攜帶之MDMA亦僅有4 顆
    已如前述，應認被告洪樵昇轉讓予證人車翊楷之甲基安非他
    命、MDMA及轉讓與證人沈菊珍之MDMA數量甚微，且本件亦無
    證據足證被告洪樵昇所轉讓之甲基安非他命、MDMA已達上揭
    加重標準，是核被告洪樵昇上開無償轉讓甲基安非他命、MD
    MA予證人車翊楷及轉讓MDMA予證人沈菊珍之行為，均係犯藥
    事法第83條第1 項之轉讓禁藥罪，公訴意旨認被告洪樵昇上
    開所為係犯毒品危害防制條例第8 條第2 項之轉讓第二級毒
    品罪，尚有未合，惟因基本社會事實同一，僅罪名認定不同
    ，爰依法變更起訴法條。又被告洪樵昇上開無償轉讓愷他命
    予證人車翊楷及證人沈菊珍之行為，均係犯毒品危害防制條
    例第8 條第3 項之轉讓第三級毒品罪。再被告轉讓甲基安非
    他命、MDMA前持有甲基安非他命、MDMA之低度行為，分別為
    其轉讓甲基安非他命、MDMA高度行為所吸收，均不另論罪。
    又依毒品危害防制條例第11條第5 項規定，僅就持有第三級
    毒品純質淨重達20公克以上者，方有科處刑罰之規定。本件
    被告洪樵昇所為上開無償轉讓愷他命犯行時所持有之愷他命
    ，其純質淨重未達20公克，則其持有上開重量愷他命之行為
    ，並無處罰之規定，依上開說明，被告洪樵昇持有愷他命之
    行為，自無「為轉讓之高度行為所吸收，不另論罪」之問題
    ，一併敘明。又被告洪樵昇上開轉讓甲基安非他命、MDMA、
    愷他命予車翊楷及轉讓MDMA、愷他命與沈菊珍之行為，係一
    行為同時觸犯藥事法第83條第1 項之轉讓禁藥罪及毒品危害
    防制條例第8 條第3 項之轉讓第三級毒品罪，為想像競合犯
    ，應依刑法第55條規定，從一重之藥事法第83條第1 項之轉
    讓禁藥罪處斷。爰審酌被告洪樵昇不思正途，無視於國家對
    於杜絕毒品犯罪之禁令，明知甲基安非他命、MDMA、愷他命
    皆足造成施用者生理成癮性及心理依賴性，導致精神障礙與
    性格異常，甚至造成生命危險，嚴重戕害國人身體健康，危
    害社會治安，仍為上開犯行，且犯後復否認犯行，兼衡其犯
    罪之情節、犯罪之動機、目的、手段、生活狀況、品行、智
    識程度等一切情狀，量處如主文所示之刑。另公訴意旨認被
    告洪樵昇與證人車翊楷間係合資購買毒品，無轉讓之情事而
    未為起訴，然經本院審理後認甲基安非他命、搖頭丸與愷他
    命均係被告洪樵昇1 人所有且無償轉讓予證人車翊楷，公訴
    意旨就此自有未合，惟此部分與起訴轉讓MDMA、愷他命予沈
    菊珍部分既有想像競合之裁判上一罪關係，為起訴效力所及
    ，本院自得加以審理，附此敘明。
三、按毒品危害防制條例第18條第1 項前段之規定，應予沒收銷
    燬之毒品，以經查獲之第一、二級毒品為限。又毒品依其成
    癮性、濫用性及對社會危害性，共分為四級，施用或持有第
    三、四級毒品，因其可罰性較低，該條例除就持有第三、四
    級毒品純質淨重20公克以上設有處罰規定外，未另設處罰之
    規定，然鑑於第三、四級毒品均係管制藥品，特於同條例第
    11條之1 明定無正當理由，不得擅自持有；第18條第1 項後
    段復規定查獲之第三、四級毒品，無正當理由而擅自持有者
    ，均沒入銷燬之，從而，依同條例第18 條 第1 項後段應沒
    入銷燬之毒品，專指查獲施用或持有之第三、四級毒品，但
    不構成犯罪行為者而言。如持有第三級毒品純質淨重20公克
    以上者，既屬同條例相關法條明文規定處罰之犯罪行為，即
    非該條項應依行政程序沒入銷燬之範圍，而同條例對於犯持
    有第三級毒品純質淨重20公克以上罪所查獲之毒品之沒收，
    並無特別規定，但該行為既已構成犯罪，則該毒品即屬不受
    法律保護之違禁物，自應回歸刑法之適用，依刑法第38條第
    1 項第1 款之規定沒收之（最高法院96年度台上字第884 號
    、99年度台上字第338 號判決意旨參照）。查於上開扣案之
    被告洪樵昇所有白色結晶1 包、錠劑2 顆，經送鑑定確分別
    檢出甲基安非他命與MDMA成分，甲基安非他命1 包（驗前淨
    重1.517 公克，驗餘淨重1.506 公克）、MDMA2 顆（驗前淨
    重合計0.589 公克，驗餘淨重合計0.510 公克）等情，有高
    雄市立凱旋醫院濫用藥物成品檢驗鑑定書1 份在卷可證（見
    偵字第1355號卷第56頁），均應為藥事法第22條第1 項第1
    款所稱之禁藥，係屬違禁物，依從刑附屬於主刑之原則，爰
    均依刑法第38條第1 項第1 款規定宣告沒收，且無割裂適用
    毒品危害防制條例有關沒收銷毀規定之餘地，併予說明。又
    上開甲基安非他命之包裝袋1 只，係供包裹上開甲基安非他
    命毒品之用，縱於檢測時將上開毒品取出，勢仍有微量毒品
    沾附其上無法析離，有法務部調查局93年3 月19日調科壹字
    第09300113060 號函可考，應一併依刑法第38條第1 項第1
    款規定沒收。又查獲之白色結晶粉末2 包經送鑑定確檢出愷
    他命成分，愷他命2 包（驗前淨重合計0.984 公克，驗餘淨
    重合計0.965 公克），有前引高雄市立凱旋醫院濫用藥物成
    品檢驗鑑定書1 份在卷可稽，依上述說明為違禁物，應依刑
    法第38條第1 項第1 款規定予以沒收；又供包裹上開愷他命
    之用之包裝袋2 只，縱於檢測時將上開毒品取出，勢仍有微
    量毒品沾附其上無法析離已如前述，併依刑法第38條第1 項
    第1 款規定沒收之。另鑑驗耗損之部分，既已滅失，自無庸
    宣告沒收。至扣案之玻璃球管4 支、酒精燈1 瓶、空夾鏈袋
    85只及電子磅秤1 台，雖均係被告所有，惟非供其無償轉讓
    毒品所用，業經被告陳明在卷（見本院卷第106 頁），且尚
    乏積極事證足認與本件無償轉讓毒品犯行有關，爰不宣告沒
    收；另扣案證人車翊楷所有非供被告洪樵昇上開轉讓毒品犯
    行所用之甲基安非他命1 小包（驗前淨重0.107 公克，驗餘
    淨重0.096 公克），因與本件被告洪樵昇轉讓毒品毒品犯行
    無涉，爰不予宣告沒收，附此說明。
、無罪部分：
一、公訴意旨略以：
  (一)被告洪樵昇明知甲基安非他命係毒品危害防制條例第2 條第
    2 項第2 款所管制之第二級毒品，非經許可，不得販賣，詎
    其竟基於販賣第二級毒品甲基安非他命之犯意，於99年1 月
    15日晚上10時許，在高雄縣旗山鎮○○路上之麥當勞，將第
    二級毒品甲基安非他命（重量約半錢）販賣予車翊楷，嗣後
    並於99年1 月25日在上址向車翊楷收取3,000 元價金等語，
    因認被告洪樵昇涉有違反毒品危害防制條例第4 條第2 項之
    販賣第二級毒品罪嫌等語。
  (二)被告車翊楷明知MDMA、愷他命係毒品危害防制條例所明定之
    第二、三級毒品，不得轉讓，竟基於轉讓第二級毒品之犯意
    聯絡，於99年1 月27日凌晨1 、2 時許前某時，與洪樵昇共
    同出資，由洪樵昇駕駛車號ZD -2022號自小客車搭載沈菊珍
    與被告車翊楷，在位於屏東縣某處之都會網咖前，向真實姓
    名年籍不詳之成年男子販入甲基安非他命、MDMA、愷他命（
    詳細重量均不明）後，3 人旋即前往位於屏東縣屏東市高屏
    大橋附近之歐悅汽車旅館，並共同在該汽車旅館內，無償轉
    讓MDMA、愷他命予沈菊珍施用等語，因認被告車翊楷涉有違
    反毒品危害防制條例第8 條第2 項轉讓第二級毒品、同條例
    第8 條第3 項轉讓第三級毒品之罪嫌等語。
二、被告未經審判證明有罪確定前，推定其為無罪；又犯罪事實
    應依證據認定之，無證據不得認定犯罪事實，刑事訴訟法第
    154 條第1 項、第2 項定有明文。次按不能證明被告犯罪者
    ，應諭知無罪之判決，同法第301 條定有明文。又按事實之
    認定，應憑證據，如未能發現相當證據，或證據不足以證明
    ，自不能以推測或擬制之方法以為裁判基礎，最高法院40年
    台上字第86號判例可資參照。而所謂證據，係指足以證明被
    告有犯罪行為之積極證據而言，該項證據須適於為被告犯罪
    之證明者，始得採為斷罪之資料，最高法院69年台上字第49
    13號判例可資參考。再按認定不利於被告之事實，須依積極
    證據，茍積極證據不足為不利於被告事實之認定時，即應為
    有利於被告之認定，更不必有何有利之證據，最高法院亦著
    有30年上字第816 號判例足參。認定犯罪事實所憑之證據，
    雖不以直接證據為限，間接證據亦包括在內；然而無論直接
    或間接證據，其為訴訟上之證明，須於通常一般之人均不致
    有所懷疑，而得確信其為真實之程度者，始得據為有罪之認
    定，倘其證明尚未達到此一程度，而有合理之懷疑存在時，
    即應為被告無罪判決之諭知（最高法院76年台上字第4986
    號判例意旨參照）。另查施用毒品者，其所稱向某人購買之
    供述，須補強證據以擔保其供述之真實性。良以施用毒品者
    其供述之憑信性本不及於一般人，況施用毒品者其供出來源
    ，因而破獲者，法律復規定得減輕其刑，其有為偵查機關誘
    導、或為邀輕典而為不實之陳述之可能，其供述之真實性自
    有合理之懷疑。是施用毒品者關於其向某人購買毒品之供述
    ，必須補強證據佐證，以擔保其供述之真實性，俾貫徹刑事
    訴訟無罪推定及嚴格證明之基本原則。而所謂補強證據，係
    指毒品購買者之供述縱使並無瑕疵，仍須補強證據佐證而言
    ，以擔保其供述之真實性。該補強證據，必須與施用毒品者
    關於相關毒品交易之供述，具有相當程度之關聯性，且足使
    一般人對於施用毒品者之供述無合理之懷疑存在，而得確信
    其為真實，始足當之。若毒品購買者之供述證據，本身已有
    重大瑕疵，依嚴格證明之法則，苟已無法憑為犯罪事實之認
    定時，自無再論補強證據之必要，其理甚明（最高法院96年
    度台上字第1993號判決意旨參照）。此外，按被告或共犯之
    自白，不得作為有罪判決之唯一證據，仍應調查其他必要之
    證據，以察其是否與事實相符，為刑事訴訟法第156 條第2
    項所明定。立法意旨在限制被告或共犯之自白在證據上之價
    值，並以補強證據之存在，協助發見真實。即使被告或共犯
    之自白係出於任意性，若別無其他補強證據存在，足以擔保
    其自白與事實相符，尚不得單憑自白而為不利於被告之認定
    。而所謂補強證據，則指除該自白本身外，其他足資以證明
    自白之犯罪事實確具有相當程度真實性之證據而言。雖其所
    補強者，非以事實之全部為必要，但亦須因補強證據與自白
    之相互利用，而足使犯罪事實獲得確信者，始足當之（最高
    法院74年台覆字第10號判例要旨可參）。是以，綜上規定及
    說明，若刑事案件有以上之情形，而檢察官於起訴後，法院
    於公訴人蒞庭實行公訴，經法院給予提出證據證明及說服法
    院之機會，而無法提出足以說服法院被告有起訴之犯罪事實
    之證據，自應為被告無罪之判決，亦屬至明。
三、公訴意旨認被告洪樵昇涉犯販賣甲基安非他命予證人車翊楷
    之罪嫌，無非以證人車翊楷於警詢及偵查中之證述、被告洪
    樵昇與證人車翊楷之尿液採證編號姓名對照表及臺灣尖端先
    進生技醫藥股份有限公司濫用藥物尿液檢驗報告、扣案之毒
    品、毒品初步檢驗報告單、高雄市立凱旋醫院濫用藥物成品
    檢驗鑑定書等，為其論據；認被告車翊楷涉犯共同轉讓第二
    級及第三級毒品予證人沈菊珍之罪嫌，則係以被告車翊楷於
    警詢及偵查中之自白、證人沈菊珍於警詢及偵查中之證述、
    證人沈菊珍尿液採證編號姓名對照表及臺灣尖端先進生技醫
    藥股份有限公司濫用藥物尿液檢驗報告、扣案之毒品、毒品
    初步檢驗報告單、高雄市立凱旋醫院濫用藥物成品檢驗鑑定
    書等，為其論據，惟查：
  (一)被告洪樵昇被訴販賣第二級毒品甲基安非他命部分：
    訊據被告洪樵昇堅詞否認有何販賣第二級毒品犯行，辯稱：
    毒品是伊與證人車翊楷合資購買的，不知道為何證人車翊楷
    要指證伊販賣毒品等語，經查：
  1.證人車翊楷於99年1 月28日凌晨3 時45分至5 時30分許之第
    1 次警詢時，並未提及有何向被告洪樵昇購買第二級毒品甲
    基安非他命之情事，然於同日上午11時15分至12時45分許之
    第2 次警詢時卻證稱：伊於99年1 月18日晚上10時至11時許
    ，在高雄市○○區○○路上某處之麥當勞向被告洪樵昇購買
    1 包甲基安非他命，購買金額為3,000 元，數量約半錢（見
    警卷第38頁）；於同日晚上8 時21分許之第1 次偵查時又證
    稱：伊於99年1 月15日晚上10時許，在高雄市○○區○○路
    上某處之麥當勞向被告洪樵昇購買3,000 元之甲基安非他命
    ，重量約半錢，當場並沒有給被告洪樵昇錢，直到同年月25
    日才預支薪水在上開地點交付款項予被告洪樵昇，復又改口
    證稱係於同年月18日向被告洪樵昇購買（見偵卷第5 頁）；
    而於99年3 月4 日第2 次偵查時又改證稱：伊沒有跟被告洪
    樵昇買過毒品（見偵卷第27頁）；復於本院審理中改證稱：
    伊於99年1 月份時在高雄市旗山區某處之麥當勞，以3,000
    元向被告洪樵昇購買毒品，伊沒有當場給錢，而是等同年2
    月領薪水時才給（見本院卷第93至94頁）。是就證人車翊楷
    之歷次證述前後對照以觀，證人車翊楷就伊是否曾向被告洪
    樵昇購買甲基安非他命乙事，及向被告洪樵昇購買甲基安非
    他命與交付款項之日期等重要事項，於警詢、偵查及本院審
    理中之證詞俱難認一致，是否與事實相符，已非無疑，其證
    述內容非無瑕疵可指；且證人車翊楷於本院審理中證稱：交
    付購買毒品款項之時間為99年2 月領薪水後等語（見本院卷
    第94頁），然證人車翊楷於99年1 月29日至同年3 月15 日
    期間，因施用毒品經本院裁定送觀察、勒戒而入法務部矯正
    署屏東看守所附設勒戒所執行中，有前引證人車翊楷之台灣
    高等法院在監在押全國紀錄表在卷可查，是證人車翊楷如何
    能在執行觀察、勒戒中前往領取薪水進而交付款項予被告洪
    樵昇，實有疑義；再衡以證人車翊楷僅證述向被告洪樵昇購
    毒1 次，次數甚少，距離伊因本案初次經員警及檢察官訊問
    之時間亦非長，則證人車翊楷對伊向被告洪樵昇購買毒品之
    日期應有深刻之印象，竟猶為前後反覆不一之證述，亦顯有
    可疑之處，益徵證人車翊楷之上開證詞之憑信性不足，尚難
    遽信，是難僅以前揭證人車翊楷曾為向被告洪樵昇購毒之證
    述，即遽以之為認定被告洪樵昇販賣第二級毒品甲基安非他
    命犯行之依據。
  2.再被告洪樵昇於99年1 月27日為警查獲時，經員警扣得GPLU
    S 銀色手機1 支（含SIM 卡、門號0000000000）、SonyEric
    sson白色手機、現金20,800元、空夾鏈袋85只、電子磅秤1
    台等物，有屏東縣政府警察局屏東分局搜索扣押筆錄、扣押
    物品收據、扣押物品目錄表（見警卷第74至82頁）、臺灣屏
    東地方法院檢察署99年度保管字第161 號扣押物品清單（見
    偵卷第11頁）、99年度保管字第598 號扣押物品清單（見偵
    卷第57頁）等附卷可稽，惟一般人持有1 組以上行動電話之
    原因多端，持有夾鏈袋及電子磅秤等分裝工具及攜帶逾萬元
    現金之原因亦不一而足，本件在缺乏其他證據足資證明被告
    洪樵昇有販賣毒品犯行之情形下，自難僅以被告洪樵昇持有
    上開物品之行為，即認被告洪樵昇曾販賣甲基安非他命予證
    人車翊楷。又檢察官其餘所舉被告洪樵昇與證人車翊楷之尿
    液採證編號姓名對照表及臺灣尖端先進生技醫藥股份有限公
    司濫用藥物尿液檢驗報告、扣案之毒品、毒品初步檢驗報告
    單、高雄市立凱旋醫院濫用藥物成品檢驗鑑定書等證據，亦
    只能證明被告洪樵昇與證人車翊楷有施用或持有毒品之行為
    ，尚難推論至被告洪樵昇曾販賣甲基安非他命予證人車翊楷
    ，自不待言。
  3.綜上所述，本件就被告洪樵昇販賣甲基安非他命予證人車翊
    楷部分，既僅有證人車翊楷單一之指述，且證人車翊楷之上
    開證詞內容復反覆不一，其證述內容非無重大瑕疵，更無其
    他具有相當程度關聯性、得以佐證證人車翊楷所為不利於被
    告證言之真實性之補強證據存在，實難遽採為對被告洪樵昇
    論罪科刑之依據。從而，本件依檢察官所舉及卷內所有直接
    、間接之證據，既均尚未達到使通常一般人均不致有所懷疑
    ，而得確信其為真實之程度，仍有合理之懷疑存在，揆諸前
    開法條規定及判例要旨，自不得遽認被告洪樵昇涉犯販賣甲
    基安非他命予證人車翊楷之犯行。此外，本院復查無其他積
    極證據足以證明被告洪樵昇確有此部分公訴意旨所指犯行，
    本諸無罪推定原則，有關被告洪樵昇販賣甲基安非他命予證
    人車翊楷之犯罪自屬不能證明，依法均應為其此部分無罪判
    決之諭知。
  (二)被告車翊楷被訴轉讓第二級及第三級毒品罪嫌部分：
    訊據被告車翊楷堅詞否認有何轉讓第二級及第三級毒品犯行
    ，辯稱：伊與證人沈菊珍在歐悅汽車旅館所施用之毒品全部
    都是被告洪樵昇的，並非伊與被告洪樵昇合資購買的等語，
    經查：
    被告洪樵昇稱彼等3 人在歐悅汽車旅館所施用之毒品均係伊
    與被告車翊楷合資購買云云，惟並非真實已如前述，故被告
    車翊楷既非上開毒品之所有人，即無所謂轉讓毒品之犯行可
    言，況轉讓MDMA及愷他命之人，僅係被告洪樵昇復經本院認
    明如前。又檢察官其餘所舉證人沈菊珍尿液採證編號姓名對
    照表及臺灣尖端先進生技醫藥股份有限公司濫用藥物尿液檢
    驗報告、扣案之毒品、毒品初步檢驗報告單、高雄市立凱旋
    醫院濫用藥物成品檢驗鑑定書等，亦只能證明證人沈菊珍有
    施用毒品之行為，尚難推論至被告車翊楷有共同轉讓毒品予
    證人沈菊珍之犯行。是就本件就被告車翊楷共同無償轉讓MD
    MA與愷他命予證人沈菊珍部分，僅有被告洪樵昇單一之指述
    ，而其指述經本院審理後認不可採，此外亦無其他具有相當
    程度關聯性、得以佐證被告洪樵昇所為不利於被告車翊楷指
    述之真實性之補強證據存在，實難僅以被告洪樵昇之單一指
    述遽採為對被告車翊楷論罪科刑之依據。從而，本件依檢察
    官所舉及卷內所有直接、間接之證據，既均尚未達到使通常
    一般人均不致有所懷疑，而得確信其為真實之程度，仍有合
    理之懷疑存在，揆諸前開法條規定及判例要旨，自不得遽認
    被告車翊楷涉有轉讓MDMA與愷他命予證人沈菊珍之行為。此
    外，本院復查無其他積極證據足以證明被告車翊楷確有此部
    分公訴意旨所指犯行，本諸無罪推定原則，有關被告車翊楷
    共同轉讓搖頭丸與愷他命予證人沈菊珍之犯罪自屬不能證明
    ，依法均應為無罪判決之諭知。
據上論斷，應依刑事訴訟法第299 條第1 項前段、第300 條、第
301 條，藥事法第83條第1 項，毒品危害防制條例第8 條第2 項
、第3 項，刑法第11條前段、第55條、第38條第1 項第1 款，判
決如主文。
本案經檢察官鍾佩真到庭執行職務。
中    華    民    國   100    年    4     月    13    日
                  刑事第一庭    審判長法  官  徐美麗
                                      法  官  許瑜容
                                      法  官  薛侑倫
以上正本證明與原本無異。
如不服本判決應於收受判決後10日內向本院提出上訴書狀，並應
敘述具體理由；其未敘述上訴理由者，應於上訴期間屆滿後20日
內向本院補提理由書（均須按他造當事人之人數附繕本）「切勿
逕送上級法院」。
中    華    民    國   100    年    4     月    13    日
                                      書記官  邱郁芸
附錄本件論罪科刑法條：
藥事法第83條
明知為偽藥或禁藥，而販賣、供應、調劑、運送、寄藏、牙保、
轉讓或意圖販賣而陳列者，處7 年以下有期徒刑，得併科新臺幣
5 百萬元以下罰金。
犯前項之罪，因而致人於死者，處7 年以上有期徒刑，致重傷者
，處3 年以上12年以下有期徒刑。
因過失犯第1 項之罪者，處2 年以下有期徒刑、拘役或科新臺幣
30萬元以下罰金。
第1 項之未遂犯罰之。
毒品危害防制條例第8 條
轉讓第一級毒品者，處1 年以上7 年以下有期徒刑，得併科新臺
幣1 百萬元以下罰金。
轉讓第二級毒品者，處6 月以上5 年以下有期徒刑，得併科新臺
幣70萬元以下罰金。
轉讓第三級毒品者，處3 年以下有期徒刑，得併科新臺幣30 萬
元以下罰金。
轉讓第四級毒品者，處1 年以下有期徒刑，得併科新臺幣10 萬
元以下罰金。
前4 項之未遂犯罰之。
轉讓毒品達一定數量者，加重其刑至2 分之1 ，其標準由行政院
定之。